臺灣高等法院高雄分院刑事判決　　　　 96年度上易字第257號
上　訴　人　臺灣高雄地方法院檢察署檢察官
被　　　告　甲○○
上列上訴人因被告電子遊戲場業管理條例等案件，不服臺灣高雄
地方法院95年度簡上字第947 號中華民國96年1 月19日第一審判
決（起訴案號：臺灣高雄地方法院檢察署95年度偵字第12981 號
），提起上訴，本院判決如下：
    主  文
原判決撤銷，發回台灣高雄地方法院。
    理  由
一、聲請簡易判決處刑意旨略以：被告甲○○自民國（以下同）
    95 年2月16日至95年2 月20日止，在其所經營、設址於高雄
    市前鎮區○○○路193 號之公眾得出入之「臺灣巨蛋超商」
    內，擺放賭博性電子遊戲變異體「＠瑪」、「縱橫四海」、
    「賽馬」各1 臺、「網豹」2 台，藉此與不特定之賭客賭博
    財物多次，而經營電子遊戲場，因認被告甲○○涉有刑法第
    266 條第1 項前段之賭博罪嫌及電子遊戲場業管理條例第22
    條之罪嫌。
二、原審以：被告甲○○另於95年7 月初某日起，在位於高雄市
    楠梓區○○路356 巷口之「上旺商行」內擺設利用電腦操縱
    ，以產生或顯示聲光影像、圖案、動作之電子遊戲機「小瑪
    莉」2 台，供不特定人投幣把玩娛樂，而經營電子遊戲場業
    ，嗣於95年7 月24日20時許，經警當場查獲，而涉犯電子遊
    戲場業管理條例第22條之案件，業經台灣高雄地方法院於95
    年9 月15日以95年度簡字第5219號判決處有期徒刑5 月，被
    告甲○○於95年9 月28日收受該判決，檢察官於95年10月2
    日收受該判決，並於95年10月11日確定，此有95年度簡字第
    5219號判決送達被告甲○○、檢察官之送達證書、被告甲○
    ○台灣高等法院被告前案紀錄表資料、辦理刑事案件電話記
    錄查詢表1 紙在卷可查，而本件被告甲○○被訴自95年2 月
    16日至95年2 月20日止，在其所經營、設址於高雄市前鎮區
    ○○○路193 號之公眾得出入之「臺灣巨蛋超商」內，擺放
    賭博性電子遊戲變異體「＠瑪」、「縱橫四海」、「賽馬」
    各1 臺、「網豹」2 台，藉此與不特定之賭客賭博財物多次
    ，而經營電子遊戲場，認被告甲○○涉犯刑法第266 條第1
    項前段之賭博罪嫌及電子遊戲場業管理條例第22條之罪嫌一
    節，因經營電子遊戲場業之行為本身，顯然具有反覆性及延
    續性之特徵，如將「多次違法經營電子遊戲場業行為」評價
    為數罪，恐與刑罰過度評價禁止原則相悖，並有違憲法所揭
    櫫之比例原則，基此而認被告多次違法經營電子遊戲場業行
    為，應僅成立「集合犯」之實質一罪，不論於刑法修正前、
    後均是如此，縱被告於刑法修正前、後各有多次違法經營電
    子遊戲場業行為，應仍僅論以一罪（均屬集合犯之實質一罪
    ），以求理論之一貫，而不採「二段併罰說」（按：將於刑
    法修正前所為數次違法經營電子遊戲場業行為論以連續犯；
    另將於刑法修正後所為違法經營電子遊戲場業行為，論以集
    合犯，再將此二段違法經營電子遊戲場業行為，予以數罪併
    罰，此說就同為多次違法經營電子遊戲場業行為，於刑法修
    正前、後竟異其理論適用，不無矛盾，且依此說之結論，論
    以連續犯加重其刑後，再予數罪併罰，亦顯然不利於被告）
    。是被告所犯本件聲請簡易判決處刑部分，即與前開95年度
    簡字第5219號案判刑確定部分，具有實質上一罪關係，則被
    告本件犯行應為95年度簡字第5219號確定判決既判力效力所
    及，即犯罪之一部曾經判決確定，本件應改為諭知免訴之判
    決等語。
三、本院查：按接續犯或集合犯等包括一罪，乃指行為本質上原
    具有反覆、延續實行之特徵，行為人主觀上基於一個犯罪決
    意下，在同時同地或密切接近之時地實施，侵害同一法益，
    各行為之獨立性極薄弱，依一般社會健全觀念難以強行分開
    ，在刑法評價上，以視為數個舉動之接續進行，合為包括之
    一行為予以評價較為合理，應僅成立一罪。本質上具有重複
    特質之職業性、營業性或收集性之「集合犯」犯罪亦屬之。
    有最高法院86年台上字第3295號判例、95年度台上字第1079
    號判決意旨可資參照。故得以包括一罪評價之行為，須犯罪
    行為之時間、地點極為密接而難以分割；或本質上具有重複
    特性之營業性等集合犯，始能論以包括一罪、實質上一罪。
    台灣高雄地方法院95年度簡字第5219號判決，係就被告甲○
    ○自95 年7月初起迄同年月24日止，在高雄市○○區○○路
    356 巷巷口「上旺商行」擺設電子遊戲機台「小瑪莉」2 台
    ，而違法經營電子遊戲場業之集合犯犯行為裁判，被告在該
    段期間內，在同一地點每天開店經營電子遊戲場業之數次犯
    行，固然具有反覆、延續實行之特性而屬於集合犯，應論以
    包括一罪；然該次判決所指之犯行，與本件所指被告甲○○
    自95年2 月16日至同年月20日止，在高雄市前鎮區○○○路
    193 號台灣巨蛋超商，擺放賭博性電子遊戲變異體機台5 台
    之違反電子遊戲場業及賭博犯行，二行為不僅在時間上相隔
    4 個多月，營業地點亦完全不同，被告甲○○在該二不同時
    間、地點經營電子遊戲場業之犯罪行為，各自獨立，彼此間
    絲毫不具有關聯性、反覆性、延續性，似應分別評價、各自
    成立一罪。原審判決將被告甲○○在不同時間且不同地點各
    違法經營電子遊戲場業之二個行為，遽認為集合犯之包括一
    罪、實質一罪，而諭知免訴判決，其適用法律自有違誤。
四、原判決未予詳查，遽以本件檢察官起訴的犯罪事實，與前開
    確定判決案件之犯罪事實（刑法修正前後之不同事實），具
    有集合犯之實質上一罪，依審判不可分原則，該案判決之效
    力，應及於全部犯罪事實，而為本案免訴之判決，其未顧及
    刑法修正前後之不同法律效果，尚有未洽。公訴人上訴意旨
    ，執此指摘原判決不當，為有理由，自應由本院將原判決撤
    銷，又為維護被告甲○○之審級利益，並為發回原審法院之
    諭知。
五、本件既諭知撤銷發回，則高雄地檢署檢察官移送併辦之96年
    度偵字第4272、4274、4275、4276、4277、4278、6975號案
    件已無從併辦，應退回由檢察官處理。
據上論斷，應依刑事訴訟法第369 條第1 項但書條，判決如主文
。
中　　華　　民　　國　　96　　年　　4 　　月　　16　　日
            刑事第六庭  審判長法  官  王憲義
                              法  官  李璧君
                              法  官  張盛喜
以上正本證明與原本無異。
不得上訴。
中　　華　　民　　國　　96　　年　　4 　　月　　16　　日
                              書記官  林明威
附表：
┌──┬─────┬────────────┬────┐
│編號│  所有人  │       扣押物名稱       │  數量  │
├──┼─────┼────────────┼────┤
│１  │甲○○    │@瑪電腦機台(均含主機、  │1台     │
│    │          │幕、鍵盤)               │        │
├──┼─────┼────────────┼────┤
│２  │甲○○    │網豹電腦機台 (均含主機、│2台     │
│    │          │螢幕、鍵盤)             │        │
├──┼─────┼────────────┼────┤
│３  │甲○○    │縱橫四海電腦機台 (均含主│1台     │
│    │          │機、螢幕、鍵盤)         │        │
├──┼─────┼────────────┼────┤
│４  │甲○○    │賽馬電腦機台 (均含主機、│1台     │
│    │          │螢幕、鍵盤)             │        │
└──┴─────┴────────────┴────┘
